臺灣花蓮地方法院刑事判決　　　　　　　 100年度易字第38號
公　訴　人　臺灣花蓮地方法院檢察署檢察官
被　　　告　王予祥
上列被告因傷害案件，經檢察官提起公訴（99年度偵字第5240號
），本院判決如下：
    主  文
王予祥犯傷害罪，處拘役肆拾日，如易科罰金，以新臺幣壹仟元
折算壹日；又犯傷害罪，處拘役伍拾日，如易科罰金，以新臺幣
壹仟元折算壹日。應執行拘役捌拾日，如易科罰金，以新臺幣壹
仟元折算壹日。
    事  實
一、王予祥於民國99年5月21日晚間8時許，在花蓮縣花蓮市○○
    ○街某卡拉OK店內，因其友人講話音量問題與林傳宗發生爭
    執，竟基於傷害之犯意，持酒瓶敲打林傳宗之頭部、手臂等
    處，致林傳宗受有前額深撕裂傷、左臉頰及右上臂（起訴書
    誤載為左上臂）挫傷、右手背（起訴書誤載為左手臂）擦傷
    等傷害。
二、王予祥於99年10月11日晚間8時50 分許，在花蓮縣花蓮市○
    ○街石藝大街卡拉OK店內，見林傳宗在該處，竟基於傷害之
    犯意，持木棍毆打林傳宗頭部、身體各處，致林傳宗受有頭
    部開放性傷口及左臉、前胸、右手、右上臂、左前臂、右背
    、左大腿等多處挫傷等傷害。
三、案經林傳宗訴由花蓮縣警察局花蓮分局報請臺灣花蓮地方法
    院檢察署檢察官偵查起訴。
    理  由
壹、證據能力
一、按被告以外之人於偵查中向檢察官所為之陳述，除顯有不可
    信之情況外，得為證據，刑事訴訟法第159條之1第2 項定有
    明文。查證人林金隆、劉衍秀於偵查中向檢察官所為之陳述
    ，業經具結在卷，且無顯有不可信之情況，又被告於言詞辯
    論終結前均未爭執渠等證述之證述能力，故認具有證據能力
    。
二、按被告以外之人於審判外之言詞或書面陳述，除法律有規定
    者外，不得作為證據。被告以外之人於審判外之陳述，雖不
    符前4 條之規定，而經當事人於審判程序同意作為證據，法
    院審酌該言詞陳述或書面陳述作成時之情況，認為適當者，
    亦得為證據；當事人、代理人或辯護人於法院調查證據時，
    知有第159條第1項不得為證據之情形，而未於言詞辯論終結
    前聲明異議者，視為有前項之同意。刑事訴訟法第159條第1
    項、第159條之5就此定有明文。查本判決以下所引之書面證
    據，雖為被告以外之人於審判外之書面或言詞陳述，依據前
    開規定，屬於傳聞證據，惟本案當事人對於上開證據之證據
    能力，於準備程序中均不爭執，迄本案言詞辯論終結前，亦
    未就證據能力問題為爭執，揆諸上開規定，上揭證據均得採
    為本案證據。
貳、實體理由
一、訊據被告王予祥就上開犯罪事實，於警詢、檢察官偵查及本
    院審理時坦承不諱，核與告訴人林傳宗於警詢、檢察官偵查
    之指述大致相符，亦經證人林金隆、劉衍秀於檢察官偵查時
    證述綦詳，並有行政院衛生署花蓮醫院診斷證明書2 份在卷
    可稽（警卷第11頁、第12頁）。認被告上開自白，核與事實
    相符，堪以採信。
二、被告雖於本院審理時曾辯稱：於99年5月21日晚間8時許，我
    持酒瓶毆打告訴人林傳宗，是因為林傳宗先打我云云。按正
    當防衛必須對於現在不法之侵害始得為之，侵害業已過去，
    即無正當防衛可言。至彼此互毆，又必以一方初無傷人之行
    為，因排除對方不法之侵害而加以還擊，始得以正當防衛論
    。故侵害已過去後之報復行為，與無從分別何方為不法侵害
    之互毆行為，均不得主張防衛權（最高法院30年上字第1040
    號判例要旨可資參照）。經查，被告於本院審理時坦承：我
    與林傳宗當時是互毆等語明確；且被告於檢察官偵查時亦自
    承：是林傳宗先動手以酒瓶打我，酒瓶沒破，我拿起酒瓶打
    他頭部，他也以酒瓶打我頭部等語綦詳；又證人劉衍秀於檢
    察官偵查時證稱：99年5月21 日，我當時在場，被告拿酒瓶
    打林傳宗前額等語明確；告訴人林傳宗於檢察官偵查時指述
    ：99年5月21 日，我在唱歌，我覺得被告的朋友很吵，所以
    才結怨，我就乾脆不要唱，之後老板娘出來勸導，被告的朋
    友以台語說了一句「那我現在可以講話嗎」，我就跟被告的
    朋友理論，如果你在唱歌，我講話這麼大聲，你有何感想，
    被告的朋友很不高興，我就拿被告的朋友前面的酒杯潑被告
    的朋友，之後被告就拿酒瓶從我頭上敲下去等語綦詳。是足
    認被告持酒瓶毆打告訴人時，並無現實不法之侵害存在，侵
    害已過去，被告顯非係出於防衛不法侵害之意思而拿起酒瓶
    毆打告訴人至明，而係基於傷害之犯意，拿起酒瓶毆打告訴
    人甚明。是被告所為核與正當防衛之構成要件不符。
三、另告訴人及告訴代理人主張被告分別持酒瓶及棍棒毆打告訴
    人之犯行均應該當殺人未遂罪或重傷害未遂處斷云云。按刑
    法殺人罪之成立，不僅客觀上須有殺人之行為，且行為人於
    主觀上須具有使人死亡之知與欲，始足當之。而刑法上殺人
    未遂與傷害罪之區別，應以加害人主觀上有無殺意為斷；至
    於行為人之主觀犯意，此存在於行為人之內心之主觀事實，
    必須由所呈現之外在客觀事實判斷，應通盤審酌行為時之一
    切客觀環境及其他具體情形，諸如：行為人與被害人之關係
    、仇隙，是否足以引發殺人動機，行為當時之手段是否猝然
    致被害人難以防備，攻擊時之力道是否猛烈足以使人斃命，
    被害人所受之傷勢，攻擊後之後續動作是否意在取人性命等
    。兇器之種類、被害人受傷之多寡、是否致命部位，雖可藉
    為認定有無殺意之心證，惟非判斷2 罪間之絕對標準，仍須
    斟酌當時客觀環境及其他具體情形加以判斷（最高法院18年
    上字第1309號、19年上字第718號、20年非字第104號判例意
    旨參照）。再按「使人受重傷未遂與普通傷害之區別，應以
    加害時有無致人重傷之故意為斷。至於被害人受傷之部位以
    及加害人所用之兇器，有時雖可藉為認定有無重傷故意之心
    證，究不能據為絕對之標準。」（最高法院55年台上字第17
    03號判例要旨參照）。又按殺人、重傷、傷害三罪之區別，
    在行為人下手加害時之犯意，亦即加害時是否有使人喪失生
    命？或使人受重傷？或僅傷害人之身體健康之故意以為斷（
    最高法院69年度台上字第2270號）。因此，必須行為人主觀
    上有使被害人之一目或二目之視能、一耳或二耳之聽能、語
    能、味能或嗅能、一肢以上之機能、生殖之機能達於毀敗或
    嚴重減損；或使被害人之身體或健康，達於重大不治或難治
    之傷害程度之故意，客觀上亦有對被害人之上開目、耳、語
    、味、嗅、肢體等部位，進行足以使其毀損之傷害行為，或
    對於被害人進行足以使其身體、健康遭受不治或難治之傷害
    行為，始克該當於重傷罪。另殺人未遂罪之成立，亦以行為
    人主觀上必有奪取被害人生命之犯意，客觀上有實施足以奪
    取他人生命之行為為必要。然行為人是否具有重傷害他人或
    殺人之故意，本係其內心想法，若非行為人之自白，外人無
    從窺知，通常僅能由行為之行為動機、原因，行諸於外之客
    觀行為及行為當時相關情狀，綜合而為認定，即應就行為人
    有無重傷害之動機、被害人受傷之部位、被害人所受傷害之
    程度、行為人所持兇器之種類、行為人所持兇器殺害之方法
    、行為人之犯後舉動等情況證據為之認定，非謂一經持刀、
    或其他硬物毆打人之頭部、四肢，即必有重傷害或殺人之故
    意。查，本案被告與告訴人間並無任何恩怨仇隙，業據告訴
    人、被告陳明在卷，且被告亦否認有何重傷害及殺害告訴人
    之故意，係因於99年5月21日晚間，告訴人在上揭卡拉OK 店
    內唱歌，被告及其友人在聊天，告訴人覺得被告之友人很吵
    ，遂與被告之友人發生口角，告訴人先以酒杯潑被告之友人
    ，被告始拿酒瓶敲打告訴人之頭部等情，業據告訴人於檢察
    官偵查時陳述綦詳；又於99年10月某日，被告與告訴人間確
    有互相追逐，嗣經旁人將其2 人拉開等情，業據證人劉衍秀
    、林金隆於檢察官偵查時證述明確；再於99年10月11日晚間
    8時50 分許，被告在花蓮縣花蓮市○○○街卡拉OK偶遇告訴
    人，被告持木棍，告訴人亦持有一木條，兩人在互毆等情，
    業據證人林金隆於檢察官偵查時證述綦詳，並有扣押物品目
    錄表1份在卷可佐。綜上可知，被告係因於99年5月21日在卡
    拉OK店內，告訴人認被告之友人說話聲音影響伊唱歌，告訴
    人與被告之友人發生口角，告訴人持酒杯潑被告友人，被告
    為其友人出氣始持酒瓶毆打告訴人；嗣於99年10月間某日，
    被告與告訴人二人偶然相遇，告訴人有追逐被告，後來因被
    告跑走，被告並未受有任何傷害；再於99年10月11日晚間，
    告訴人又偶遇被告，遂有與被告持木棍互毆情事等情綜合觀
    之，足認被告與告訴人間並無深仇大恨，被告於99年5月 21
    日、10月11日毆打告訴人時，應當無意要置告訴人於死或受
    重傷害之意思及動機，其意應僅係在教訓或報復告訴人之舉
    。再者，依告訴人於99年5月21 日遭被告持酒瓶毆打後，所
    受之傷害為前額撕裂傷3.5公分縫9針、左臉頰挫傷12x1公分
    、右上臂挫傷3x1公分、右手背擦傷0.5x2公分之傷害，此有
    行政院衛生署花蓮醫院99年10月12日診斷證明書1份 在卷可
    稽，可知告訴人僅於前額有撕裂傷外，其餘部分僅受有挫傷
    及擦傷。復告訴人於99年10月11日晚間遭被告持木棍毆打後
    所受之傷害為頭部開放性傷口（左邊4x0.5公分、右邊3x0.5
    公分），多處挫傷（右臉5x1公分、前胸5x1公分、右手 3x3
    公分、右上臂11x2公分、左前臂8x1公分、5x2公分、5x1 公
    分、右背8x2公分、9x2公分、10x2公分、左大腿5x1 公分）
    之傷害，有行政院衛生署花蓮醫院99年10月12日診斷證明書
    1 份在卷可稽，告訴人所受之傷害雖集中在頭部、手、背部
    ，然僅頭部有二處開放性傷害，其餘部分所受之傷害均屬挫
    傷。又上揭醫院表示，依告訴人所受上揭傷勢，是否有立即
    生命危險，仍需急診、留院觀察後才能判斷，告訴人於上揭
    2 次遭被告毆打後就醫急診時，均生命跡象穩定，並於就醫
    時經頭部X 光檢查無特殊發現後予於傷口縫合，且經抽血、
    尿液、胸部X 光檢查並無不正常處，留置觀察過程中亦無嘔
    吐、噁心之情形，因狀況穩定故出院；至有關頭部外傷部分
    ，醫囑建議門診追蹤治療；且依告訴人回診之紀錄，並無留
    下難以治療或無法回復之傷害，此有該醫院100年2月17日花
    醫管字第1000000964號函檢送之醫師說明書、100年2月18日
    花醫管字第1000000963 號函檢送之醫師說明書各1份在卷可
    稽（本院卷第31頁至第34頁）。足認被告雖分別持易碎之酒
    瓶、質地堅硬之木棍毆打告訴人之頭部及身體、手等多下，
    僅造成上揭外傷，並未造成任何骨折或顱內出血、腦震盪、
    嚴重減損四肢之機能、或有其他對生命有立即危險之傷害，
    可知被告下手之力道均非重大，而係因被告所持之工具屬長
    圓筒型、長條型，致碰觸到被害人之頭部、身體、手之面積
    較大，所受之傷勢亦較長。則被告雖分別持易碎之酒瓶、質
    地堅硬之木棍毆打告訴人之頭部、身體、手等處，但依上揭
    告訴人所受之傷害程度，下手力道非重大，以及被告與告訴
    人間素不相識，二人間亦無恩怨仇隙，僅因99年5月21 日被
    告之友人與告訴人間之一時口角爭執而不悅，雙方互看不順
    眼，尚難謂被告於毆打告訴人時，有何致告訴人於死或重傷
    害之故意，是被告係出於普通傷害之犯意至明。告訴人及告
    訴代理人上揭主張，尚不足採。另公訴意旨雖認99年10月11
    日晚間被告除了持木棍毆打告訴人外，亦有持酒瓶毆打告訴
    人云云，然告訴人林傳宗於警詢、檢察官偵查時及證人劉衍
    秀於檢察官偵查時均證稱：於99年10月11日晚間，被告係持
    木棍毆打告訴人等語明確，是公訴意旨就此部分容有誤會，
    附此敘明。
四、核被告所為，均係犯刑法第277條第1項之普通傷害罪。被告
    上開2 次犯行，犯意各別、行為各別，應分論併罰。爰審酌
    被告與告訴人素不認識，竟因其友人與告訴人間之口角爭執
    而感不悅，遂分別持酒瓶、木棍動手毆打告訴人，導致告訴
    人分別受有上開傷害，所為實屬不該，迄今因告訴人所要求
    之賠償金額非其能力所能負擔，致尚未與告訴人達成民事上
    之和解，業據被告、告訴人、告訴代理人陳明在卷，惟念被
    告犯後坦承犯行，並考量其智識程度，領有中度智能障礙之
    身心障礙手冊，有中華民國身心障礙手冊影本1 份在卷可稽
    ，及被告之素行等一切情狀，分別量處如主文所示之刑，並
    諭知易科罰金之折算標準，且定其應執行之刑。另被告持以
    毆打告訴人之酒瓶及木棍，均非被告所有，業據被告陳明在
    卷，均爰不併予宣告沒收，附此敘明。
據上論斷，應依刑事訴訟法第299條第1項前段，刑法第277條第1
項、第51條第6款、第41條第1項前段，刑法施行法第1條之1，判
決如主文。
本案經檢察官陳鴻濤到庭執行職務。
中    華    民    國   100    年    4     月    28    日
                  刑事第四庭    法  官  陳月雯
以上正本證明與原本無異。
如不服本判決應於收受送達後10日內向本院提出上訴書狀，並應
敘述具體理由。其未敘述上訴理由者，應於上訴期間屆滿後20日
內向本院補提理由書(均須按他造當事人之人數附繕本)「切勿逕
送上級法院」。告訴人或被害人如對於本判決不服者，應具備理
由請求檢察官上訴，其上訴期間之計算係以檢察官收受判決正本
之日期為準。
中    華    民    國   100    年    4     月    28    日
                                書記官
附錄本判決論罪之法律條文：
中華民國刑法第277條
傷害人之身體或健康者，處3年以下有期徒刑、拘役或1千元以下
罰金。
犯前項之罪因而致人於死者，處無期徒刑或7 年以上有期徒刑；
致重傷者，處3年以上10年以下有期徒刑。